臺灣臺中地方法院刑事判決　95年度沙簡上字第842號
上　訴　人
即　被　告　乙○○
　　　　　　　　　　號
上列上訴人因詐欺案件，不服本院沙鹿簡易庭九十五年度沙簡字
第五九○號中華民國九十五年十月二十七日第一審簡易判決（聲
請案號：臺灣臺中地方法院檢察署九十五年度偵緝字第一七八六
號），提起上訴，本院管轄第二審之合議庭判決如下：
    主    文
上訴駁回。
    犯罪事實
一、乙○○可預見一般人購買或收集金融帳戶使用常與財產犯罪
    密切相關，且取得他人存摺之目的在於收取贓物及掩飾犯行
    不易遭人追查，又對於提供帳戶雖無引發他人萌生犯罪之確
    信，但仍以縱若有人持以犯罪亦無違反本意之幫助犯意，於
    民國（下同）九十四年八月十日上午，由綽號「小龍」之真
    實姓名年籍不詳成年男子陪同，至臺中市第七商業銀行南屯
    分行，申請開立帳號為0000－0000－00000－
    0號活期儲蓄存款帳戶（聲請簡易判決處刑書誤為0000
    000000000000號），開戶後即將該帳戶之存摺
    一本、印鑑一顆、金融卡一張、密碼單等資料，出借並交付
    予「小龍」，以此方式幫助該名男子從事犯罪。而該名綽號
    「小龍」之男子或其所屬詐騙集團成員即基於意圖為自己不
    法所有之概括犯意，於九十四年八月十八日十三時及同日十
    三時四十分許，偽稱其為銀行員、警員、刑事警察局主任等
    撥打電話予丙○○、丁○○○，佯稱：其信用卡費用未繳、
    資料外洩，須辦理語音轉帳才可消除云云，致丙○○、丁○○○均因此陷於錯誤，分別於同日，自丙○○設於誠泰銀行
    宜蘭分行帳戶中轉出二次，各新臺幣（下同）三十萬元、七
    千元，共三十萬七千元（聲請簡易判決處刑書誤為三十萬七
    千零三十四元），自丁○○○設於臺北富邦銀行木柵分行帳
    戶中轉出二十五萬三千元，均轉至乙○○之上開金融帳戶內
    ，自丙○○帳戶所轉出之三十萬七千元旋遭提領三十萬元，
    僅餘七千元，自丁○○○帳戶轉出之二十五萬三千元因丁○○○及時報警凍結帳戶，尚未遭提領，經第七商業銀行南屯
    分行於九十四年八月二十三日匯還丁○○○帳戶。
二、案經臺中市警察局第四分局報請臺灣臺中地方法院檢察署檢
    察官偵查起訴。
    理    由
一、上開犯罪事實，業據被告乙○○於偵查中及本院準備程序中
    自白不諱，核與被害人丙○○、丁○○○於警詢時所指述之
    情節相符（被害人丙○○、丁○○○於警詢中之指述，雖未
    具結，惟被告知有此二名被害人未具結之情形，而未於言詞
    辯論終結前聲明異議，依刑事訴訟法第一百五十九條之五第
    二項之規定，視為同意作為證據。本院審酌被害人丙○○、
    丁○○○與被告並無仇怨，警詢時亦無人情施壓、干擾或不
    當取供情形，認為依刑事訴訟法第一百五十九條之五第一項
    之規定，有證據能力），並有被害人丙○○、丁○○○二人
    提出之存摺影本（其上載有前述語音轉帳交易明細）各一紙
    、被告上開銀行開戶及交易明細等資料影本等在卷可資佐證
    。事證明確，被告犯行洵堪認定。
二、被告乙○○既預見將帳戶交予他人，可能供為詐欺犯罪被害
    人匯款之用，竟提供帳戶、提款卡、存摺予他人供詐欺取財
    匯款之用，雖並未參與詐欺取款之行為，然其顯係以幫助之
    意思，參與詐欺取財構成要件以外之行為，為幫助犯，而詐
    欺集團成員等人嗣後即利用其所交付之帳戶，實施詐欺取財
    犯罪，又不違被告本意，故核被告乙○○所為，應以詐欺取
    財之幫助犯論。又刑法及刑法施行法業於九十四年二月二日
    經總統以華總一義字第○九四○○○一四九○一號令修正公
    布，並於被告行為後之九十五年七月一日施行。按行為後法
    律有變更者，適用行為時之法律，但行為後之法律有利於行
    為人者，適用最有利於行為人之法律，現行刑法第二條第一
    項定有明文。此條規定乃與刑法第一條罪刑法定主義契合，
    而貫徹法律禁止溯及既往原則，係規範行為後法律變更所生
    新舊法律比較適用之準據法，是刑法第二條本身雖經修正，
    但刑法第二條既屬適用法律之準據法，本身尚無比較新舊法
    之問題，應一律適用裁判時之現行刑法第二條規定以決定適
    用之刑罰法律，先予辨明。又以本次刑法修正之比較新舊法
    ，應就罪刑有關之共犯、未遂犯、想像競合犯、牽連犯、連
    續犯、結合犯，以及累犯加重、自首減輕暨其他法定加減原
    因（如身分加減）與加減例等一切情形，本於統一性及整體
    性原則，綜其全部罪刑之結果而為比較，亦有最高法院九十
    五年度第八次刑庭會議決議可資參照。經查：
  (一)被告行為後，刑法第三十條業經修正公布施行，修正後刑法
    第三十條規定：「幫助他人實行犯罪行為者，為幫助犯。雖
    他人不知幫助之情者，亦同。幫助犯之處罰，得按正犯之刑
    減輕之。」，與修正前同條規定：「幫助他人犯罪者，為從
    犯。雖他人不知幫助之情者，亦同。從犯之處罰，得按正犯
    之刑減輕之。」不同，但在本件中，修正後之規定並無較有
    利於被告之情形，依修正後刑法第二條第一項從舊從輕原則
    ，應依修正前刑法第三十條第一項前段規定論處。
  (二)刑法第三百三十九條第一項普通詐欺罪，法定刑為五年以下
    有期徒刑、拘役或科或併科一千元以下罰金。而修正後刑法
    施行法增訂第一條之一規定：「中華民國九十四年一月七日
    刑法修正施行後，刑法分則編所定罰金之貨幣單位為新臺幣
    。九十四年一月七日刑法修正時，刑法分則編未修正之條文
    定有罰金者，自九十四年一月七日刑法修正施行後，就其所
    定數額提高為三十倍。但七十二年六月二十六日至九十四年
    一月七日新增或修正之條文，就其所定數額提高為三倍。」
    ，另刑法第三十三條第五款修正為：「主刑之種類如下：五
    、罰金：新臺幣一千元以上，以百元計算之」，是依修正後
    之法律，刑法第三百三十九條第一項得科處之罰金刑最高為
    新臺幣三萬元，最低則為新臺幣一千元；然依據被告行為時
    之刑罰法律，即罰金罰鍰提高標準條例第一條前段規定之提
    高倍數十倍及修正前刑法第三十三條第五款規定之罰金最低
    額一元計算，再依現行法規所定貨幣單位折算新臺幣條例第
    二條折算新臺幣結果，上開各罪所得科處之最高罰金刑雖均
    與新法相同，然最低額為銀元十元，乘以三倍而換算為新臺
    幣，僅為新臺幣三十元。因此，比較上述修正前、後之刑罰
    法律，自以被告行為時關於科處罰金刑之法律較有利於被告
    。
  (三)被告所幫助之詐欺正犯所為二次犯行，時間接近，手段相似
    ，係基於概括之犯意反覆而為，且觸犯構成要件相同之罪名
    ，為連續犯，是被告為連續犯之幫助犯。修正後刑法第五十
    六條規定，業已刪除連續犯之規定。故連續數行為而犯同一
    罪名，依修正前刑法第五十六條規定，為連續犯，應以一罪
    論，僅得加重其刑；但依修正後規定，則已無連續犯可資適
    用，即應將各次犯行以數罪併合處罰。是此刪除雖非犯罪構
    成要件之變更，但顯已影響行為人刑罰之法律效果，自屬法
    律有變更，依修正後刑法第二條第一項規定比較新、舊法結
    果，仍應適用較有利於行為人即正犯之行為時法律，即修正
    前刑法而論以連續犯。
  (四)綜合上述修正前、後之規定綜合比較結果，修正後刑法及刑
    法施行法之規定並非較有利於被告，參酌修正後刑法第二條
    第一項前段、但書規定之「從舊從輕」原則，本案應適用修
    正前刑法及罰金罰鍰提高標準條例第一條前段為法條適用之
    依據。
三、核被告乙○○所為，係犯修正前刑法第三十條第一項、第三
    百三十九條第一項之幫助普通詐欺取財罪，並依修正前刑法
    第三十條第二項之規定，按正犯之刑減輕其刑。被告所幫助
    之詐欺正犯所為二次犯行，時間接近，手段相似，係基於概
    括之犯意反覆而為，且觸犯構成要件相同之罪名，為連續犯
    ，是被告為連續犯之幫助犯。至上揭詐欺集團成員等人，為
    前開詐欺取財犯行，有犯意聯絡及行為分擔，固均為共同正
    犯，惟幫助犯係從犯，從屬正犯而成立，刑法上既無「共同
    幫助」之情，當亦無「幫助共同」之可言（司法院七○廳刑
    一字第一一○四號函亦同此見解）。原審依上開事證，適用
    刑事訴訟法第四百四十九條第一項前段、第四百五十四條第
    二項，刑法第二條第一項前段、第三百三十九條第一項、修
    正前刑法第三十條第一項、第二項、第四十一條第一項前段
    ，罰金罰鍰提高標準條例第一條前段，修正前罰金罰鍰提高
    標準條例第二條，現行法規所定貨幣單位折算新臺幣條例第
    二條等規定，處有期徒刑三月，並諭知易科罰金之折算標準
    ，認事用法並無不合，量刑亦屬妥適（惟聲請簡易判決處刑
    書將被告帳號誤為0000000000000000號，
    原審漏未更正即行引用，且漏未就刑法第三十三條第五款修
    正前、後之規定加以比較，應予補充），被告上訴意旨，空
    言指摘原判決量刑過重云云，惟查本件被害人受騙金額不小
    ，被告並未賠償被害人分文，被告上訴非有理由，應予駁回
    。
四、被告經合法傳喚，無正當理由不到庭，爰依刑事訴訟法第三
    百七十一條之規定，不待其陳述逕行判決。
據上論斷，應依刑事訴訟法第四百五十五條之一第三項、第三百
七十一條、第三百六十八條，判決如主文。
本案經檢察官甲○○到庭執行職務。
中　　華　　民　　國　　96　　年　　4 　　月　　10　　日
                  刑事第六庭    審判長法　官　洪俊誠
                                      法　官　鄧敏雄
                                      法　官　林念祖
以上正本證明與原本無異。
                                      書記官
本件不得上訴。
中　　華　　民　　國　　96　　年　　4 　　月　　10　　日
附錄論罪科刑法條
中華民國刑法第三百三十九條
 (普通詐欺罪)
意圖為自己或第三人不法之所有，以詐術使人將本人或第三人之
物交付者，處五年以下有期徒刑、拘役或科或併科一千元以下罰
金。
以前項方法得財產上不法之利益或使第三人得之者，亦同。
前二項之未遂犯罰之。
修正前中華民國刑法第三十條
 (從犯及其處罰)
幫助他人犯罪者，為從犯。雖他人不知幫助之情者，亦同。
從犯之處罰，得按正犯之刑減輕之。
